【裁判字號】    88,上易,5797
【裁判日期】    890131
【裁判案由】    違反著作權法
【裁判全文】
台灣高等法院刑事判決                          八十八年度上易字第五七九七號
    上  訴  人  臺灣板橋地方法院檢察署檢察官
    被      告  甲○○
右上訴人，因被告違反著作權法等案件，不服臺灣板橋地方法院，八十八年度易字第
三八九二號，中華民國八十八年十一月十五日第一審判決（起訴案號：台灣板橋地方
法院檢察署八十八年度偵字第二○六四四號），提起上訴，本院判決如左：
    主  文
原判決撤銷，發回臺灣板橋地方法院。
    理  由
一、公訴意旨略以：被告甲○○於民國八十八年九月一日，向不詳姓名綽號「小沈」
    之男子，購買他人擅自重製滾石國際音樂、華納國際音樂、寶麗金唱片、歌林天
    龍音樂事業、福茂唱片音樂、瑞星唱片、科藝百代、新力哥倫比亞音樂、博德曼
    、巨石音樂、臺灣藝能動音、豐華唱片、香港商環球國際音樂及艾迴華等股份有
    限公司享有著作權之雷射唱片及錄音帶，意圖銷售而陳列於其擺設位於台北縣永
    和市○○路一○三巷七號六合夜市場前之攤位。迨於同年月二日中午十二時許，
    為警查獲，並扣得擅自重製之雷射唱片四百二十七片及錄音帶六百六十二片。因
    認被告涉犯著作權法第九十三條第一項第三款之罪嫌。
二、原審法院以本件告訴代理人乙○○據以提出告訴之委任狀，係事先將委任人印章
    蓋妥，於委任狀被告名字及攤位地點等欄位留白，事先備妥數份空白正本委任狀
    ，被告及設攤地點原先不明確，待查獲後才填上攤位負責人名字及設攤地點，認
    告訴代理人所提委任狀係事先填好，顯為事前概括授權，而告訴係向偵查機關申
    告一定犯罪事實並表示訴追之意，此項意思表示，具特定代理之性質，以經特別
    授權為必要，其代理權之授與，自應在犯罪事實發生後始得為之，如為事前概括
    之委任，本人尚無告訴權之發生，自亦無從委託他人行之，其告訴自並非合法。
    又告訴代理人朱晉輝於八十八年十月二十九日原審審理中，始補提刑事告訴狀，
    惟未以書狀或言詞向檢察官或司法警察官補行告訴，並由檢察官或司法警察官將
    告訴狀或筆錄移送法院，其告訴之不合法並未因此補正。因認本件告訴代理人之
    告訴不合法，乃不經言詞辯論，逕為諭知不受理之判決，固非無見。本件上訴意
    旨略以：告訴係向偵查機關申告犯罪事實並表示訴追之意思，但不以指明犯人為
    必要。本件告訴人等得知四維街夜市攤位有人販賣盜版ＣＤ及錄音帶，即全權委
    任告訴代理人乙○○會同警察至現場取締，並提出告訴，此有委任狀上表明告訴
    代理人乙○○有代告訴人對涉嫌侵害告訴人著作權之人提起告訴之權自明，告訴
    人當時雖知有犯罪行為在犯罪地點進行，但不確知犯罪人之真實姓名及其確實設
    攤地，而無法立即填寫被告之姓名或被取締之地點，乃暫時空白，但告訴人所欲
    追訴之對象已鎖定在該次搜索行動中被警方查獲之犯罪嫌疑人，並非告訴人就尚
    未發生之犯罪行為或尚未存在之犯罪事實之「概括授權」，而是已經作具體個案
    之授權，乙○○依告訴人之授權填具被告姓名及設攤地，告訴當屬合法，而縱法
    院認告訴人在偵查中之告訴並不合法，依刑事訴訟法第二百七十三條第三項之規
    定，法院亦應定期間，以裁定命告訴人補正，原審未命告訴人補正，逕為判決駁
    回，自有違誤。況本件當場查扣之盜版ＣＤ有四百二十七片，錄音帶有六百六十
    二卷，揆諸台灣高等法院八十二年度上訴字第七一八九號判決意旨，如此龐大之
    數量，顯見被告係以常業之故意實施犯罪，依著作權法第一百條但書之規定，常
    業犯屬非告訴乃論之罪，故本件不論告訴是否合法，即屬非告訴乃論之罪，原判
    決誤為不受理之判決，自應撤銷云云。
三、按起訴或其他訴訟行為，於法律上必備之程式有欠缺而其情形可補正者，法院應
    定期間，以裁定命其補正，刑事訴訟法第二百七十三條第三項定有明文。本件告
    訴人委任之告訴代理人乙○○於偵查中所提出之委任狀係事前概括授權，並為影
    本，告訴人本人究有無訴追之意思，有無合法告訴，不無疑義，而告訴人另委任
    之告訴代理人朱晉輝於八十八年十月二十九日原審審理中，自行補提之刑事告訴
    狀，其受任人並非偵查中之乙○○，且未以書狀或言詞向檢察官或司法警察官補
    行告訴，並由檢察官或司法警察官將告訴狀或筆錄移送法院，難謂已補正，惟上
    開法定程序之欠缺，依首揭規定，並非不可命其補正，乃原審未定期先命告訴人
    補正，逕以告訴代理人之告訴不合法，不經言詞辯論，諭知公訴不受理，自有未
    當。上訴人上訴意旨執以指摘原判決不當，為有理由，應由本院將原判決撤銷，
    且為顧及被告審級利益，爰發回原法院更為適當判決，並不經言詞辯論為之。
據上論斷，應依刑事訴訟法第三百六十九條第一項後段、第三百七十二條，判決如主
文。
中    華    民    國    八十九    年        一        月      三十一    日
                            台灣高等法院刑事第七庭
                                審判長法  官  吳  啟  民
                                      法  官  施  俊  堯
                                      法  官  蘇  隆  惠
右正本證明與原本無異。
不得上訴。
                                      書記官  廖  嫣  雯
中    華    民    國    八十九    年        二        月      一        日


司法院資訊處製作；財團法人民間司法改革基金會備份。
